【裁判字號】    97,審抗,115
【裁判日期】    971121
【裁判案由】    本票裁定
【裁判全文】
臺灣臺北地方法院民事裁定             97年度審抗字第115號
抗  告  人  甲○○
相  對  人  臺灣新光商業銀行股份有限公司
法定代理人  乙○○
上列當事人間本票裁定事件，抗告人對於中華民國97年9月9日本
院97年度票字第31695號裁定提起抗告，本院裁定如下：
    主  文
抗告駁回。
抗告程序費用新台幣壹仟元由抗告人負擔。
    理  由
一、按執票人向本票發票人行使追索權時，得聲請法院裁定後強
    制執行，票據法第一百二十三條定有明文。又按本票執票人
    ，依票據法第一百二十三條規定，聲請法院裁定許可對發票
    人強制執行，係屬非訟事件，法院僅依非訟事件程序，就本
    票形式之要件是否具備予以審查，即為已足。若實體上問題
    ，應依訴訟程序另謀解決，尚非屬非訟事件所得審究（最高
    法院57年台抗第76號判例意旨參照）。
二、本件相對人主張其執有抗告人於民國95年4月20日所簽發之
    本票一紙，內載金額新台幣（下同）70,000元，付款地在臺
    北市○○區○○街133號1樓，利息按年息8%計算，免除作成
    拒絕證書，到期日未載；詎於97年5月20日經提示僅支付其
    中部分外，其餘56,184元未獲付款，為此提出本票一紙聲請
    本院裁定准予強制執行等情，業據其提出本票為證，本院依
    首開規定審酌相對人提出之本票後裁定予以准許，尚無不合
    。
三、抗告人抗告意旨雖略以：抗告人並未簽發本票予相對人，不
    知上開本票係何人所為，且抗告人因已聲請更生，始未履行
    與最大債權銀行協商分期之協議，為此提起抗告，求為廢棄
    原裁定等語。
四、按本票之執票人，依票據法第一百二十四條準用同法第三十
    七條第一項前段之規定，僅應以背書之連續，證明其權利，
    基於票據之流通性、無因性以及交易之安定，背書之是否連
    續祇須依本票背書之記載，形式上得以判斷其有連續即可，
    執票人無須證明本票各背書，其實質上均屬有效，故縱背書
    中有偽造或無權代理人所為之情形，於背書之連續並無影響
    ；至執票人之取得此項本票，是否有惡意或重大過失，則屬
    另一問題（最高法院78年度台上字第2238號判決參照）。準
    此，執票人依票據法第一百二十三條規定，向本票發票人行
    使追索權時，聲請法院裁定對發票人之財產強制執行者，發
    票人縱對於簽章之真正有所爭執，法院仍應為准許強制行之
    裁定，最高法院著有52年台抗字第163號判例足資參照。因
    此，本票執票人聲請對發票人裁定准予強制執行程序，亦僅
    需形式上以發票、背書之連續證明其權利即可，倘若發票人
    否認簽名之真正，因涉及實體上法律關係存否之問題，發票
    人就票據債務之存否有爭執時，自應由發票人提起確認之訴
    ，以資解決（參非訟事件法第一百九十五條規定）。是以，
    本件抗告人應依訴訟程序另謀解決，而非於裁定程序中為此
    爭執。
五、又抗告人所指已向法院聲請更生一事，經本院依職權調查結
    果，本院尚無受理抗告人之更生事件，況在法院尚未裁定開
    始更生程式前，本無礙於相對人取得執行名義之聲請，且縱
    使嗣後抗告人經裁定開始更生程式，亦屬抗告人須依更生程
    序始得為強制執行等行使權利行為之問題，仍難謂原審裁定
    有何違誤之處，是原審裁定准許強制執行，並無不合。從而
    ，抗告人提起本件抗告，為無理由，應予駁回。
六、依非訟事件法第二十一條第二項、第二十四條第一項、第四
    十六條、民事訴訟法第四百九十五條之一第一項、第四百四
    十九條第一項、第七十八條，裁定如主文。
中    華    民    國    97    年    11    月    21    日
                  民事第六庭審判長法  官  劉坤典
                                  法  官  劉又菁
                                  法  官  賴錦華
以上正本係照原本作成
本件不得再抗告。
中    華    民    國    97    年    11    月    21    日
1                                 書記官  張馨文


司法院資訊處製作；財團法人民間司法改革基金會備份。
